【裁判字號】    98,抗,491
【裁判日期】    980915
【裁判案由】    聲明異議
【裁判全文】
臺灣高等法院臺中分院民事裁定           98年度抗字第491號
抗 告 人
即債權人   皓中資產管理有限公司
法定代理人 乙○○
相 對 人
即債務人  丁○○
          戊○○
          丙○○
          甲○○
上列抗告人因與相對人等間聲明異議事件，對於中華民國98年8
月12日臺灣臺中地方法院98年度執事聲字第22號所為裁定，提起
抗告，本院裁定如下：
    主  文
原裁定廢棄，發回台灣台中地方法院。
    理  由
一、本件抗告人以其受讓第三人台北國鼎資產管理股份有限公司
    （下簡稱台北國鼎資產管理公司），轉自第三人馬來西亞商
    德義第一資產管理股份有限公司台灣分公司（下簡稱第一資
    產管理公司），及再轉自第三人力富資產管理股份有限公司
    （下簡稱力富資產管理公司）對於相對人丁○○、戊○○、
    丙○○之系爭債權（即台灣南投地方法院92年12月11日、投
    院太91執愛字第4621號債權憑證）。暨其受讓台北國鼎資產
    管理公司對相對人甲○○之系爭債權（即台灣南投地方法院
    96年4月3日、投院霞95執松字第9938號債權憑證），並檢具
    台灣南投地方法院發給力富資產管理公司、台北國鼎資產管
    理公司對於相對人之「債權憑證」，暨台北國鼎資產管理公
    司、第一資產管理公司、力富資產管理公司與抗告人間之「
    債權讓與證明書」，向原法院聲請對相對人為強制執行。原
    法院以：抗告人聲請對相對人為強制執行，未依強制執行法
    第四條之二，及辦理強制執行事件應行注意事項第二項第十
    六目規定，提出「開始」強制執行程序所應具備其已對相對
    人（債務人）為債權讓與通知之必要證明文件。經執行法院
    限期補正，仍未補正。原法院因而為駁回抗告人聲請強制執
    行之裁定云云。抗告人不服，對之提起抗告。
二、按債權人聲請強制執行，因執行無效果，經執行法院發給債
    權憑證者，此項債權憑證，即屬強制執行法第四條第一項第
    六款規定之執行名義。該執行名義，除當事人外，對於訴訟
    繫屬後為當事人之繼受人者，亦有效力，同法第四條之二定
    有明文。又「債權人依本法第四條之二規定聲請強制執行者
    ，應提出證明其本人或債務人為執行名義效力所及之人之相
    當證據，執行法院並應為必要之調查」，為辦理強制執行事
    件應行注意事項第二項第十六目所明定。足見執行法院就強
    制執行法第四條之二所定執行名義執行力究及於何人，仍應
    依職權為必要之調查事實及相關證據。另依強制執行法第九
    條之反面解釋，執行法院於開始強制執行前，倘因調查關於
    強制執行之法定要件，自得傳訊當事人。次按債權之讓與，
    依民法第二百九十七條第一項之規定，非經讓與人或受讓人
    通知債務人，對於債務人固不生效力，惟法律設此規定之本
    旨，無非使債務人知有債權讓與之事實，受讓人對於債務人
    主張受讓事實行使債權時，既足使債務人知有債權讓與之事
    實，即應認為兼有通知之效力，最高法院22年上字第1162號
    著有判例。本件抗告人輾轉受讓第三人台北國鼎資產管理公
    司、第一資產管理公司、力富資產管理公司對於相對人丁○
    ○、戊○○、丙○○之系爭債權（即台灣南投地方法院92年
    12月11日、投院太91執愛字第4621號債權憑證）。暨其受讓
    台北國鼎資產管理公司對相對人甲○○之系爭債權（即台灣
    南投地方法院96年4月3日、投院霞95執松字第9938號債權憑
    證），並檢具台灣南投地方法院發給力富資產管理公司、台
    北國鼎資產管理公司對於相對人之「債權憑證」，暨台北國
    鼎資產管理公司、第一資產管理公司、力富資產管理公司與
    抗告人間之「債權讓與證明書」，據以聲請對於相對人為強
    制執行等情，業經本院調閱原審98年度司執字第4014號執行
    卷宗，核閱無誤，則原法院得否在未依職權為調查前，以抗
    告人未遵期補正已為「債權讓與通知」之必要證明文件，即
    認開始強制執行之要件不備，逕予駁回抗告人強制執行之聲
    請？已非無疑。況債權讓與之通知，性質上僅為觀念通知。
    苟執行法院就抗告人強制執行之聲請，於開始為強制執行前
    ，依職權調查關於強制執行之法定要件，而傳訊當事人時，
    是否不足以使債務人知有債權讓與之事實，而應認為兼有通
    知之效力（最高法院二十二年上字第一一六二號判例參照）
    ？亦非無再事斟酌之餘地。原法院未遑詳推細究，逕以定期
    命抗告人補正債權讓與之通知，而抗告人未遵期為由，駁回
    抗告人本件強制執行之聲請，即嫌速斷。抗告意旨，指摘原
    裁定不當，求予廢棄，非無理由。是本件認有發回原法院，
    就近調查關於強制執行之法定要件，並另為適當處置之必要
    。末按金融機構將不良債權讓與資產管理公司時，固得依金
    融機構合併法第15條第1項1款及第18條第3項規定，以登報
    公告通知債務人．然查抗告人及前開資產管理公司均非金融
    機構合併法第4條第1款之金融機構，故抗告人之債權並非直
    接受讓自該法第15第1項第1款之金融機構，依法並無同法第
    18條第3項規定之適用，即債權讓與之通知，不得以公告方
    式代之，併此明。
三、本件事證已臻明確，兩造其餘攻擊或防禦方法及所提證據，
    均與本院心證之形成，不生影響，爰不一一再加以論述，併
    此明。
四、據上論結，依強制執行法第三十條之一、民事訴訟法第四百
    九十二條，裁定如主文。
中    華    民    國    98    年    9     月    15    日
          民事第七庭    審判長法  官  童 有 德
                              法  官  曾 謀 貴
                              法  官  陳 繼 先
以上正本係照原本作成。
再為抗告應以適用法規顯有錯誤為理由。
如提起再抗告者應於裁定送達後10日內向本院提出抗告理由狀（
須按照他造人數附具繕本）並繳納抗告裁判費新臺幣1,000元，
同時委任律師或具有律師資格之關係人為代理人。
                              書記官  陳 三 軫
中    華    民    國    98    年    9     月    15    日
                                                      Ｖ


司法院資訊處製作；財團法人民間司法改革基金會備份。
